【裁判字號】    91,簡,1027
【裁判日期】    920310
【裁判案由】    綜合所得稅
【裁判全文】
臺北高等行政法院判決                            九十一年度簡字第一○二七號
    原      告  甲○○原名李.
    被      告  財政部臺灣省北區國稅局
    代  表  人  林吉昌（局長）
    訴訟代理人  丁○○
                丙○○
右當事人間因綜合所得稅事件，原告不服財政部中華民國九十年十月十七日台財訴字
第０九０００一七五一四號訴願決定，提起行政訴訟。本院判決如左︰
    主  文
原告之訴駁回。
訴訟費用由原告負擔。
    事  實
緣原告民國（下同）八十七年度綜合所得稅結算申報，經被告依據財政部台北市國稅
局通報資料，核定原告取自利保企業有限公司（下稱利保公司）未分配盈餘之營利所
得新台幣（以下同）六三一、二八二元，併課原告當年度綜合所得稅。原告不服，主
張其本人並未加入利保公司，實際上未收取任何薪資及資金往來等語，申請復查，經
被告於九十年一月十一日以北區國稅法第00000000號復查決定書維持原核定
，原告猶表不服，提起訴願，亦遭決定駁回，遂向本院提起行政訴訟。茲摘敘兩造主
張之理由意旨如次：
一原告主張之理由略謂：查原告係身分證遭人冒用為利保公司股東，檢舉公司負責人
  乙○○偽造文書並報請台北市政府建設局移送法院偵辦乙案，經該局於九十年三月
  十二日以北市商政字第九０六一四一六二００號文移送台北市政府警察局內湖分局
  偵辦，並經內湖分局於同年四月十九日北市警內分刑字第九０六０九一五八三一號
  文函請原告協助調查，原告於同年五月一日親自至內湖分局做筆錄協助調查迄今未
  有任何結論。又原告一再強調係身分證遭人冒用，雖依公司登記資料記載原告姓名
  為股東，惟原告從未有實際投資之行為，但原告接到被告九十年二月六日北區國稅
  桃縣徵字第九００三七四八０號通知補稅處分後前後八次親至被告處查明，惟被告
  均指示原告應依其行政程序申請復查、訴願及行政訴訟規定辦理即可，且未要求原
  告負責舉證並強調不必向法院申告檢舉。原告遵照被告指示提起訴願，卻遭財政部
  以當事人主張須負舉證責任等理由，決定駁回。被告乃銀行之主管機關，極容易查
  明該公司股款來源及資金送存銀行等情形，進而可證明原告並未實際投資，且其盈
  餘分配款項亦未實際交付原告，被告係可行使公權力之機關，未經任何查證，反而
  要求原告負舉證責任，原告乃一介小老百姓，無端被人冒用人頭，實為荒謬。原告
  基於以上情事，不得已遂於九十年三月一日向台北市政府建設局檢舉公司負責人乙
  ○○偽造文書導致公司登記不實在案，因全無下文，原告又於同年十一月一日向台
  灣士林地方法院檢察署按鈴申告在案。惟原告所提之訴願，訴願決定機關竟未通知
  原告進行現場答辯，且未迨法院判決即予駁回，確有明顯行政瑕疵，並枉顧原告權
  益。且士林地檢署已以九十年度偵字第一一０一四號開調查庭，如鈞院認為應由原
  告負舉證責任，請鈞院迨法院判決偽造文書乙案後，再行審理本案等語。
二被告主張之理由略謂：本件原告經登記為利保公司股東，該公司截至八十四年度止
  累積未分配盈餘經核定為一０、五二一、三六九元，已超過資本額五、０００、０
  ００元之百分之一百，台北市國稅局松山稽徵所曾以八十六年十月九日財北國稅松
  山資字第二四三四九號函（該函業於八十六年十一月八日合法送達）請該公司辦理
  增資或自行分配，惟該公司均未辦理，原核定遂依相關規定，以八十六年度之股東
  名冊為對象，並於八十七年度按每股東之應分配數予以歸戶，核定原告有營利所得
  為六三一、二八二元，併課原告當年度綜合所得稅。原告不服，主張本人並未加入
  利保公司，實際上未收取任何薪資及資金往來等語，惟依利保公司變更登記卡顯示
  ，原告確為利保公司股東無誤，依相關法令規定予以核課其營利所得，並無不合，
  請予維持。又原告主張其與利保公司負責人及其股東皆不相識，亦從未投資該公司
  為其股東，並訴稱係身分證遭人冒用，現已向台北市商業管理處提出檢舉函，將該
  公司負責人乙○○以偽造文書罪嫌移送法院偵辦，全無下文，原告復於九十年十一
  月一日向台灣士林地方法院檢察署按鈴申告，資為爭議。再按「公司設立登記後，
  有應登記之事項而不登記，或已登記之事項有變更而不為變更之登記者，不得以其
  事項對抗第三人。」公司法第十二條定有明文，第查參諸最高行政法院（八十九年
  七月一日改制前為行政法院）三十六年判字第十六號判例「當事人主張事實須負舉
  證責任倘其所提出之證據不足為主張事實之證明，自不能認其主張之事實為真實」
  之意旨，原告既經登記為利保公司之股東，又未能提示檢舉函及法院判決書等相關
  資料佐證，自難謂其主張為真實，併予陳明。綜上論述，原核定及所為復查、訴願
  決定並無違誤，原告之訴顯無理由，請駁回原告之訴等語。
    理  由
一本件原分案號為九十年度訴字第六六七０號，嗣經準備程序查明，原告爭執之稅額
  為九六、一七二元，有稅額繳款書附卷可稽，未逾十萬元，依規定應改分「簡」案
  號，適用簡易程序進行，合先說明。
二按「個人之綜合所得總額，以其全年左列各類所得合併計算之：第一類：營利所得
  ：公司股東所分配之股利、合作社社員所分配之盈餘、獨資資本主每年自其獨資經
  營事業所得之盈餘及個人一時貿易之盈餘皆屬之。」及「公司組織之營利事業，其
  未分配盈餘累積數超過已收資本額二分之一以上者，應於次一營業年度內，利用未
  分配盈餘，辦理增資，增資後未分配盈餘保留數，以不超過本次增資後已收資本額
  二分之一為限；其未依規定辦理增資者，稽徵機關應以其全部累積未分配之盈餘，
  按每股份之應分配數歸戶，並依實際歸戶年度稅率，課徵所得稅。前項所稱未分配
  盈餘，除依第六十六條之九第二項規定計算外，其由以前年度盈餘分配之股利或盈
  餘，並應予以減除。」為行為時所得稅法第十四條第一項第一類及第七十六條之一
  所明定。次按「公司得在不超過已收資本額之限度內，保留盈餘，不應予分配．．
  ．但超過以上限度時，就其每一年度再保留之盈餘，於加徵百分之十營利事業所得
  稅後，不受所得稅法之限制。」為行為時促進產業升級條例第十五條第一項規定。
  復按「（一）稽徵機關於核定公司之營利事業所得稅時，發現其未分配盈餘累積數
  已超過法定限額，應即行通知公司於文到十日內派員檢送所得稅法第七十六條之一
  第二項規定得減除項目之證明文件核對未分配盈餘累積數，並於文到一個月內選定
  就超過可保留額度加徵百分之十營利事業所得稅或於次一營業年度（及時歸戶案件
  ）或查獲年度（未及時歸戶案件）之十二月三十一日以前辦理增資或分配。（二）
  經核對其未分配盈餘累積數確已超過法定限額，並選定依所得稅法第七十六條之一
  規定辦理者，或逾期未選定加徵營利事業所得稅者，稽徵機關應以所得稅法第七十
  六條之一第一項規定所稱『次一營業年度』或未及時歸戶案件『查獲年度』之十二
  月三十一日股東名簿所載股東為對象，於翌年按每股東之應分配數予以歸戶，並將
  課稅所得資料通報本部財稅資料中心及公司，由公司通知其股東將歸戶課稅所得併
  入歸戶年度所得稅申報納稅；如未將該分配數申報為所得，於核定其該年度所得額
  時應併入計課。」亦經財政部七十七年十二月三十日台財稅第七七０六六七五五０
  號函釋有案。上開函釋，係財政部基於權責依法所為釋示，未逾越法律規定，自可
  適用。
三查原告為利保公司股東，該公司截至八十四年度止之未分配盈餘累積數為一０、五
  二一、三六九元，已超過實收資本額五、０００、０００元之一倍，財政部台北市
  國稅局乃以八十六年十月九日財北國稅松山資字第二四三四九號函請利保公司辦理
  增資或自行分配，惟該公司迄未辦理，台北市國稅局遂按原告出資額比例計算其八
  十七年度營利所得六三一、二八二元，通報被告強制歸戶併課原告當年度綜合所得
  稅，此有利保公司董事、股東名單、累積未分配盈餘超限強制歸戶明細表、未分配
  盈餘累積數計算表等附原處分卷可稽，事證明確，被告據以核定原告八十七年有營
  利所得六三一、二八二元，併課其當年度綜合所得稅，並發單補徵九六、一七二元
  稅款，揆諸首揭規定及說明，自無不合。至於原告訴稱：其從未投資利保公司為股
  東，係身分證遭人冒用入股，已提出檢舉等語。惟證人魏懷君到庭結證稱：我與乙
  ○○、蔣浩民是朋友，與原告認識，是很久的朋友，蔣浩民希望我入股利保公司，
  因我支票退票遭銀行拒絕往來，所以向原告借名經同意後入股，身分證影本是原告
  影印給我的等語。證人蔣浩民亦證稱：魏懷君拿原告身分證來入股，我覺得原告一
  定知情，我認識原告，原告若沒有同意，魏懷君不敢拿原告身分證影本給我等語，
  均記明筆錄在卷可稽，足證原告確有同意被借名為利保公司股東，所訴遭人冒用入
  股云云，洵不足採。
四綜上說明，被告核定原告八十七年有營利所得六三一、二八二元，核無違誤，訴願
  決定，予以維持，亦無不合，原告起訴意旨，非有理由，應予駁回。
五據上論結，本件原告之訴為無理由，依行政訴訟法第二百三十六條、第九十八條第
  三項前段，判決如主文。
中      華      民      國    九十二    年      三      月      十      日
                            臺 北 高 等 行 政 法 院  第 一 庭
                                                     法    官  黃本仁
右為正本係照原本作成。
本件以訴訟事件所涉及之法律見解具有原則性者為限，始得於本判決送達後二十日內
向本院提出上訴狀並表明上訴理由，如已於本判決宣示後送達前提起上訴者，應於判
決送達後二十日內補具上訴理由（均按他造人數附繕本），且經最高行政法院許可後
方得上訴。
中      華      民      國    九十二    年      三      月     十二     日
                                                     書 記 官  姚國華


司法院資訊處製作；財團法人民間司法改革基金會備份。
